【裁判字號】    98,聲再,8
【裁判日期】    981102
【裁判案由】    聲請再審
【裁判全文】
臺灣臺中地方法院民事裁定  98年度聲再字第8號
聲請人  甲○○
相對人  乙○○
上列當事人間請求確認書證真偽等事件，聲請人對本院民國98
年8月20日98年度簡抗字第13號確定裁定聲請再審，本院合議庭
裁定如下：
    主    文
再審之聲請駁回。
再審聲請費用由再審聲請人負擔。
    理    由
一、聲請意旨略以：貴院民國97年12月24日97年度簡上字第272
    號判決「原判決廢棄、發回本院臺中簡易庭」，發回後臺中
    簡易庭未依據發回之意旨審理裁判，反而依相對人莫名其妙
    之答辯狀，強令聲請人補繳通常訴訟程序之裁判費，聲請人
    依據民事訴訟法第197條之規定提出異議；臺中簡易庭於98
    年7月20日以函送「本院民事庭」，該函主旨稱：「檢送…
    …抗告卷宗」，說明欄之內容則無「抗告書狀」，而列有民
    事異議狀4件，該函主旨與說明已有不實。次查民事庭於98
    年7月24日以98年度簡抗字第13號裁定「抗告駁回，不得再
    抗告，但得向原法院提出異議」，聲請人依據該裁定但書之
    記載向貴院臺中簡易庭提出異議，民事庭於98年8月20日以
    98年度簡抗字第13號裁定「異議駁回」，其理由則以：「…
    …，然細繹異議人本件異議內容，均針對本院臺中簡易庭98
    年度中簡更字第3號應踐行之訴訟程序有所爭執，未見異議
    人對於本院上開裁定有何指摘，是異議人稱為對於訴訟程序
    規定之違背，提出異議云云，其異議為無理由應予駁回」（
    即本件聲請人聲請再審之確定裁定）。惟查民事訴訟法第19
    7條係規定當事人之責問權，第486條係規定再抗告權，兩者
    明顯不同，上開裁定將立法理由、目的迥異之不同法條混合
    適用、程序運作，造成聲請人不應有的勞力、時間、費用支
    出，上開裁定將「本院」與「原法院」混而為一，使聲請人
    無所適從。未賦予聲請人達成迅速而經濟裁判之程序保障，
    當法院管轄不恆定、訴訟繫屬狀態不確定，法院訴訟成了對
    牛彈琴、雞同鴨講，依法為使當事人得平衡實體利益及程序
    利益，應認受訴法院負有公開心證及表明法律見解之義務，
    而當事人則有如此請求之權利，並且對於法院違反此項義務
    而作成之裁判，蒙受不利益之當事人應可指摘其程序含有瑕
    疵，即違反闡明義務，當然違背法令，爰依法對上開確定裁
    定聲請再審。
二、按提起再審之訴，依民事訴訟法第501條第1項第4款之規定
    ，應表明再審理由，及關於再審理由並遵守不變期間之證據
    ，此為必須具備之程式。所謂表明再審理由，必須指明確定
    判決有如何合於法定再審事由之具體情事始為相當，倘僅泛
    言有何條款之再審事由，而無具體情事者，仍難謂已合法表
    明再審事由。既未合法表明再審事由，即為無再審之事由，
    性質上無庸命其補正（參最高法院61年台再字第137號判例
    意旨）。另裁定已經確定，而有第496條第1項或第497條之
    情形者，得準用本編之規定，聲請再審，民事訴訟法第507
    條亦有明文。因之，依民事訴訟法第507條準用同法第500條
    、第501 條第1項第4款規定，聲請再審，自應必須表明聲請
    再審理由及關於再審理由並遵守不變期間之證據。
三、本聲請人於97年8月22日對相對人起訴，「請求判決確認朱
    子芬律師，身分證Ｚ000000000號、住台中市居○街17號三樓
    係屬虛構捏造者」，經本院臺中簡易庭於97年9月8日判決原
    告之訴駁回（97年中簡字第3628號），聲請人不服提起上訴
    ，經本院合議庭於97年12月24日判決：「原判決廢棄，發回
    本院臺中簡易庭」（本院97年度簡上字第272號），發回後
    法院以聲請人係非因財產權而起訴，於98年4月8日核定應徵
    收第一審裁判費新台幣3,000元，並命聲請人於5日內補繳2,
    000元，逾期駁回聲請人之訴（本院臺中簡易庭98年度中簡
    更字第3號），嗣聲請人於98年4月10日具狀聲明異議，而未
    依限補繳裁判費，本院臺中簡易庭於98年4月17日以聲請人
    之訴不合法裁定駁回（98年度中簡更字第3號裁定）；對於
    本院98年4月17日98年中簡更字第3號裁定，聲請人更於98年
    5月4日具狀「異議」。查對於裁定，除別有不許抗告之規定
    者外，得以抗告聲明不服（民事訴訟法第482條），聲請人
    上開異議，顯係「抗告」之誤，經本院臺中簡易庭於98年5
    月5日以98年度中簡字第3號裁定命聲請人於5日內補繳抗告
    裁判費1,000元後，聲請人又於98年5月13日以「民事再異議
    狀」為異議，又逾期未補繳抗告裁判費，本院臺中簡易庭旋
    於98年6月2日以98年中簡更字第3號裁定駁回聲請人之抗告
    。對於前開駁回抗告之裁判，聲請人再於98年6月10日以「
    民事異議狀」異議，惟本院臺中簡易庭以聲請人係對裁定聲
    明不服，又於98年6月17日以98年中簡更字第3號裁定命聲請
    人於裁定送達後5日內補繳抗告裁判費，聲請人又於98年6月
    17日以「民事異議狀」對前開命補繳裁判費之裁定異議，本
    院臺中簡易庭乃將聲請人之異議狀檢送本院合議庭，本院合
    議庭於98年7月24日以98年度簡字第13號裁定駁回聲請人之
    抗告；裁定書未教示部分並記載：「不得再抗告，但得向原
    法院提出異議」，聲請人於98年7月31日對該裁定為異議，
    復經本院合議庭於98年8月20日駁回異議。如上所述，本件
    聲請人對裁定以「異議」之方式聲明不服之部分，自應依抗
    告程序處理之，本院合議庭98年8月20日98年度抗字第13號
    裁定以聲請人並未指摘駁回抗告之裁定有何違誤，駁回聲請
    人之異議，於法尚無不合；聲請人本件聲請再審之意旨泛稱
    原確定裁定「未賦予聲請人達成迅速而經濟裁判之程序保障
    ，當法院管轄不恆定、訴訟繫屬狀態不確定，法院訴訟成了
    對牛彈琴、雞同鴨講，依法為使當事人得平衡實體利益及程
    序利益，應認受訴法院負有公開心證及表明法律見解之義務
    ，而當事人則有如此請求之權利，並且對於法院違反此項義
    務而作成之裁判，蒙受不利益之當事人應可指摘其程序含有
    瑕疵，即違反闡明義務，當然違背法令」，並未具體指明確
    定裁定有如何合於法定再審事由之具體情事，難謂已合法表
    明再審之事由，其再審之聲請為不合法，應予駁回。
三、據上論結，本件再審聲請為不合法，依民事訴訟法第507 條
    、第502條第1項、第95條、第78條，裁定如主文。
中    華    民    國    98    年    11    月    2     日
                  民事第二庭  審判長法  官  王  銘
                                    法  官  吳美蒼
                                    法  官  呂麗玉
正本係照原本作成
如不服本裁定應於送達後10日向本院提出抗告狀，並繳納抗告費
新台幣1,000元。
中    華    民    國    98    年    11    月    2     日
                                    書記官  廖春玉


司法院資訊處製作；財團法人民間司法改革基金會備份。
